臺灣新竹地方法院民事裁定  
111年度監宣字第114號
聲  請  人  李興正  


相  對  人  李承澤  
關  係  人  陳桂英  
代  理  人  王志文律師
複  代理人  徐俊逸律師
關  係  人  李興洪  
上列當事人間監護宣告事件，本院裁定如下：
    主      文
一、宣告李承澤（民國00年00月0日生，身分證統一編號：Z0000
    00000號）為受輔助宣告之人。
二、選定李興正（民國00年0月00日生，身分證統一編號：Z0000
    00000號）為受輔助宣告之人之輔助人。
三、程序費用由受輔助宣告之人負擔。
　　理    由
一、聲請意旨略以：聲請人為相對人之父，相對人於民國111年1
    月22日發生車禍事故，受有兩側外傷性顱內出血及顱骨骨折
    等傷害，迄今仍有明顯意識障礙，右側肢體無力及行動困難
    ，致不能為意思表示或受意思表示，或不能辨識其意思表示
    之效果，爰聲請對相對人為監護宣告，並選定聲請人為監護
    人、關係人即相對人之叔叔李興洪為會同開具財產清冊之人
    等語，並提出戶籍謄本、診斷證明書等件為證。
二、按對於因精神障礙或其他心智缺陷，致不能為意思表示或受
    意思表示，或不能辨識其意思表示之效果者，法院得因本人
    、配偶、四親等內之親屬、最近一年有同居事實之其他親屬
    、檢察官、主管機關或社會福利機構之聲請，為監護之宣告
    ；對於因精神障礙或其他心智缺陷，致其為意思表示或受意
    思表示，或辨識其意思表示效果之能力，顯有不足者，法院
    得因本人、配偶、四親等內之親屬、最近一年有同居事實之
    其他親屬、檢察官、主管機關或社會福利機構之聲請，為輔
    助之宣告，民法第14條第1項、第15條之1第1項分別定有明
    文。又按法院對於監護宣告之聲請，認為未達應受監護宣告
    之程度，而有輔助宣告之原因者，得依聲請或依職權以裁定
    為輔助之宣告。法院為前項裁定前，應使聲請人及受輔助宣
    告之人有陳述意見之機會，家事事件法第174條第1項、第2
    項定有明文。
三、查聲請人為相對人之父，有戶籍謄本附卷可憑，足見聲請人
    為有權提起本件聲請之人，經本院囑託臺北榮民總醫院新竹
    分院精神科醫師對相對人進行精神或心智狀況之鑑定，鑑定
    結果認：相對人因外傷性顱內出血，術後有明顯聽覺短期記
    憶缺損，加上有明顯失語症症狀，難以正確回憶陳述性相關
    資訊、與他人利用口語或文字進行有效溝通，計畫能力和執
    行能力缺損，有困難進行一般社交、問題解決或金錢處理活
    動，為意思表示或受意思表示或辨識其意思表示效果之能力
    顯有不足等情，有該院111年5月5日北總竹醫字第111050067
    5號函暨所附精神鑑定報告書在卷可參，堪認相對人因外傷
    性顱內出血，致其為意思表示、受意思表示及辨識其意思表
    示效果之能力，均顯有不足，已達受輔助宣告之程度，惟尚
    未達受監護宣告之程度，本院爰對相對人為輔助宣告。
四、按受輔助宣告之人，應置輔助人；法院為輔助之宣告時，應
    依職權就配偶、四親等內之親屬、最近一年有同居事實之其
    他親屬、主管機關、社會福利機構或其他適當之人選定一人
    或數人為輔助人；法院選定輔助人時，應依受輔助宣告之人
    之最佳利益，優先考量受輔助宣告之人之意見，審酌一切情
    狀，並注意下列事項：（一）受輔助宣告之人之身心狀態與
    生活及財產狀況。（二）受輔助宣告之人與其配偶、子女或
    其他共同生活之人間之情感狀況。（三）輔助人之職業、經
    歷、意見及其與受輔助宣告之人之利害關係。（四）法人為
    輔助人時，其事業之種類與內容，法人及其代表人與受輔助
    宣告之人之利害關係，民法第1113條之1第1項及同條第2項
    準用第1111條、第1111條之1分別定有明文。又受輔助宣告
    之人為下列行為時，應經輔助人同意。但純獲法律上利益，
    或依其年齡及身分、日常生活所必需者，不在此限：一、為
    獨資、合夥營業或為法人之負責人。二、為消費借貸、消費
    寄託、保證、贈與或信託。三、為訴訟行為。四、為和解、
    調解、調處或簽訂仲裁契約。五、為不動產、船舶、航空器
    、汽車或其他重要財產之處分、設定負擔、買賣、租賃或借
    貸。六、為遺產分割、遺贈、拋棄繼承權或其他相關權利。
    七、法院依前條聲請權人或輔助人之聲請，所指定之其他行
    為，民法第15條之2第1項亦有規定。查相對人未婚無子，聲
    請人為相對人之父，與相對人同住，由其照顧相對人生活起
    居，相對人之母即關係人陳桂英、相對人叔叔即關係人李興
    洪復均表示同意由聲請人擔任輔助人，有訊問筆錄及同意書
    可憑，本院參酌上情，認由聲請人擔任輔助人，應符合相對
    人之最佳利益，爰選定聲請人為相對人之輔助人。
五、末按法院為輔助宣告時，受輔助宣告之人對其財產仍具處分
    權能，輔助人僅於民法第15條之2第1項等事件對於輔助宣告
    之人之行為具有同意與否之權限。從而，本件輔助人無須開
    具財產清冊陳報法院，本院自亦無庸另指定會同開具財產清
    冊之人，附此敘明。
六、爰依家事事件法第177條第2項、第164條第2項，裁定如主文
    。
中　　華　　民　　國　　111 　年　　6 　　月　　30　　日
               　 家事法庭  法　官　林宗穎
以上正本係照原本作成。　　　　　　　  
如對本裁定抗告，須於裁定送達後10日之不變期間內，向本院提
出抗告狀，並繳納抗告費新臺幣1,000元　　　　　　　  
中　　華　　民　　國　　111 　年　　6 　　月　　30　　日
                            書記官  嚴翠意